最高法院刑事判決　　　　　　　　　　　　　　　八十八年度台上字第五七六五號
　　上　訴　人　甲○○
右上訴人因偽造文書等罪案件，不服台灣高等法院中華民國八十六年九月九日第二審
判決（八十五年度上訴字第五三七七號，起訴案號：台灣台北地方法院檢察署八十四
年度偵字第二二二五一號），提起上訴，本院判決如左：
    主  文
上訴駁回。
    理  由
壹、偽造文書部分：
按刑事訴訟法第三百七十七條規定：上訴於第三審法院，非以判決違背法令為理由，
不得為之。是提起第三審上訴，應以原判決違背法令為理由，係屬法定要件。且必須
依據卷內資料為具體之指摘，並足據以辨認原判決已具備違背法令之形式，始屬相當
。本件原判決撤銷第一審關於甲○○偽造文書部分諭知無罪判決，改判論處上訴人甲
○○行使偽造私文書，足以生損害於他人，累犯罪刑。已明所憑證據及認定理由。
並依據卷內證據資料，指駁上訴人否認犯罪之辯解，何以係卸責之詞，不足採信。且
說明證人紀榮宏於台灣台北地方法院八十二年度執地字第九九一八號拍賣抵押物執行
事件，民國八十四年九月二十日履勘時之證詞，何以不足採為有利上訴人之認定，綦
詳。所為合法之事實認定，俱有卷內證據資料足憑，從形式上觀察，並無違背法令之
情形存在。上訴意旨略稱：委託上訴人租屋之「黃益贊」確有其人，此有委託書一份
及證人紀榮宏、曾麗玲可證。至自稱「黃益贊」之人與口卡片提示之人不符，是否係
該各自稱「黃益贊」者之冒名所致，法院應調查清楚，怎可因無法傳喚該名自稱「黃
益贊」出庭作證，即謂根本無自稱「黃益贊」之人，而認上訴人偽造文書，原判決不
無證據調查未盡之違法。又原判決認證人紀榮宏於台灣台北地方法院八十四年九月二
十日履勘時所證房子目前由「黃益贊」承租使用，但出租人不是王文彥，屋內物品均
為「黃益贊」所有。因張家銘與上訴人簽約時該證人並不在場，故無法辨認上訴人所
提出之「黃益贊」身分證之人，是否與房屋使用人為同一人，其證詞自不足採為有利
上訴人之認定。亦即認定上訴人係另取他人身分證冒名承租，甘觸法網，實不合經驗
法則云云。稽之卷內資料，證人紀榮宏係上開拍賣抵押物執行事件履勘時之在場人；
而證人曾麗玲係該拍賣抵押物買受人之代理人（見一審卷第一四七、一四八頁），原
審雖未傳訊該二證人，惟亦未以其於該拍賣抵押物事件履勘時之供述採為判決之基礎
。至自稱「黃益贊」之人，上訴人始終無法請其出面澄清或提供其之年籍資料以供查
證，原審自無從調查，原判決並無何證據調查未盡及違背經驗法則之違法。上訴意旨
置原判決上開明確論斷於不顧，泛言指摘原判決有證據調查未盡及違背經驗法則之違
背法令，殊非適法之第三審上訴理由，應認其上訴為違背法律上之程式，予以駁回。
貳、妨害自由部分：
按刑事訴訟法第三百七十六條所列各罪之案件，經第二審判決者，不得上訴於第三審
法院，法有明文。本件上訴人甲○○關於妨害自由部分，原審係依刑法第三百零四條
第一項論處罪刑，核屬刑事訴訟法第三百七十六條第一款之案件。依首開說明，既經
第二審判決，自不得上訴於第三審法院，上訴人竟復提起上訴，顯為法所不許。
據上論結，應依刑事訴訟法第三百九十五條前段，判決如主文。
中      華      民      國    八十八    年      十      月     十四     日
                              最高法院刑事第三庭
                                  審判長法官  陳  錫  奎
                                        法官  洪  清  江
                                        法官  吳  昆  仁
                                        法官  李  伯  道
                                        法官  高  金  枝
      右正本證明與原本無異
                                              書  記  官
中      華      民      國    八十八    年      十      月     十九     日
